【裁判字號】    89,交上易,151
【裁判日期】    890523
【裁判案由】    過失傷害
【裁判全文】
臺灣高等法院刑事判決                          八十九年度交上易字第一五一號
    上  訴  人  臺灣桃園地方法院檢察署檢察官
    被      告  乙○○
    選任辯護人  林  楷  律師
                黃欣欣
右上訴人因被告過失傷害案件，不服台灣桃園地方法院八十八年度交易字第二０七號
，中華民國八十九年二月二日第一審判決（起訴案號為台灣桃園地方法院檢察署八十
七年度偵字第一四六七七號），提起上訴，本院判決如左：
    主  文
原判決撤銷。
乙○○因過失傷害人致重傷，處拘役伍拾日，如易科罰金以參佰元折算壹日。緩刑參
年。
    事  實
一、乙○○於民國（下同）八十七年九月四日上午九時三十五分許，駕駛車牌號碼Ｖ
    六─四八六一號自用小客車，沿桃園縣平鎮市○○路○○段由中壢市往龍潭鄉方
    向行駛，途經同路與興峰巷無號誌之交叉路口，欲左轉進入興峰巷內，但因巷道
    較窄，以致在轉彎時撞擊路旁號誌桿，未能一次順利成功左轉進入興峰巷，欲倒
    車重新左轉，此時乙○○本應注意汽車倒車時，應顯示倒車燈光或手勢後，謹慎
    緩慢後倒，並應注意其他車輛及行人，而依當時天候晴朗，路面乾燥、無缺陷、
    無障礙物，視線良好等一切情形，又無不能注意之情事，乃竟疏於注意後方兩側
    來車，貿然於上開交叉路口倒車。
二、當時適有甲○○騎乘車牌號碼ＩＩＩ─四０一號重型機車，沿同路對向由龍潭鄉
    往中壢市方向行駛，已駛近該交叉路口時，已目睹乙○○之汽車撞擊路旁號誌桿
    ，停在前方，卻疏未注意上開車前狀況，保持與黃女汽車之適當間隔，且超速行
    車，以致在乙○○倒車時，一時應變煞避不及，機車失控倒地滑行，機車車頭撞
    及乙○○汽車之右側前、後面板及大樑，而甲○○本人亦因高速倒地，而受有胸
    椎第七、八節骨折合併兩下肢癱瘓等毀敗一肢功能之重傷害。
三、乙○○於肇事後，警員干銀雄到場處理發覺上情前，主動陳述上開肇事經過，並
    於事後接受法院之審理。
四、案經甲○○訴由桃園縣警察局平鎮分局報請台灣桃園地方法院檢察署檢察官偵查
    起訴。
    理  由
一、右揭犯罪事所憑之客觀證據及其認定之理由：
  １、前開犯罪事實中有關車禍發生經過之客觀事實，被告及告訴人二人對於當時被
      告之汽車完成左轉，停在桃園縣平鎮市○○路與興峰巷無號誌交叉路口，而告
      訴人之機車則是行經上開處所，因被告之汽車停在該處，煞避失控，人車倒地
      而受有傷害等客觀事實，均無爭議，復有道路交通事故調查報告表（含現場圖
      ）、現場及車損照片、診斷證明書等書證及物證附卷足資佐證，客觀之事實發
      生經過應該已可確證。
  ２、現被告及告訴人二人所爭執者，則在於：
    (1)、被告主張：「其是轉彎完成後，慢慢駛入興峰巷內時，突然遭告訴人之機車
        撞擊右後方車尾，堅決否認其有倒車之動作」等情，進而謂：「車禍之發生
        是因為告訴人在交岔路口前超速行駛，未注意前方車況，等到發現其車輛在
        前方，要駛入興峰巷時，緊急剎車，失去平衡，人車倒地後向右前方滑行而
        衝撞到其汽車所致，其本人無預防之可能性」，復辯稱：「其駕駛之汽車受
        撞後，因受力甚大，而衝撞到路邊之號誌桿，才會在車頭右方保險桿處留下
        凹痕」等語。
    (2)、告訴人則主張「是被告之汽車突然在巷口倒車，其才會應變不及，駕駛機車
        失控倒地滑行，撞上被告之車輛」等語，並對原判決之事實認定理由，提出
        以下之爭執：
      、原審採信被告乙○○辯稱：「未倒車及係因被撞車子失控始撞到興峰巷之
          電線桿」，容有違誤。蓋茍被告所辯屬實，則被告所駕駛之自用小客車「
          車頭及右前保險桿凹陷處」理應緊貼近興峰巷口之電線桿，然從現場圖比
          對，該汽車凹陷處並未緊貼或貼近興峰巷口之電線桿。
      、原審認定車禍路段之時速限制為六十公里，且被害人之機車煞車痕及刮地
          痕均起於外側車道，則被害人係在正當車道行駛且未違規超速駕駛，至煞
          車痕之長短，充其量是告訴人與有過失之問題，並非被告就車禍之發生即
          無過失責任。
      、本件係被告一次無法順利進入巷道內，再次倒車欲駛入巷道時未遵守交通
          規則有關倒車之規定所造成。
  ３、而經本院調查後，認為車禍之發生經過，應該如上開事實欄一、二所載，理由
      如下：
    (1)、本院認為被告在車禍發生當時有倒車動作，其所憑之認定理由為：
      、告訴人甲○○於警訊中明白指出：「突然發現一部紅色轎車在巷口倒車，
          就直接撞上該車」等情。
      、而依卷附之被告車損照片顯示，其車頭右前保險桿有一明顯之凹陷，而且
          凹陷程度極深。
      、另一證人即警員干銀雄曾在車禍發生後趕到現場處理，並繪製現場圖，又
          曾依原審承辦法官之指示，至現場實地測量相關位置，而其在提出給原審
          承辦法官之報告中明確指出：「車禍當時該自用小客車車頭與興峰巷旁電
          桿（號誌桿亦在附近，二者極為接近，因為原審審理當時被告本人也未區
          分電線桿與號誌桿，以致原審將二者混為一談，但實際上二根桿子甚接近
          ，而被告之汽車在碰撞後，與二根桿子均有距離，亦屬事實）未緊相連在
          一起」（見原審卷第二十七頁）。而此一報告內容也與道路交通事故調查
          報告表中現場圖所繪製之被告汽車停放位置相符。
      、被告又堅稱：「車禍發生之後，其汽車從未移動過」等語。且依其提出之
          現場照片所示，該處巷道寬度雖然剛剛容許會車，但要極為小心，緩慢交
          會比較狹窄，轉彎車若一時分神，確有可能無法完全駛入巷道中。
      、由以上各項情況事證來研判，必須被告有倒車之動作，才會造成其靜止位
          置與號誌桿分離，因此本院認為告訴人所言：「被告當時有倒車」等語，
          與客觀事實相符合。
      、至於被告於本院審理中辯稱：「其汽車與號誌桿有距離，是因為撞擊後再
          彈開」云云，但是這樣的辯解有以下二項違反常情、不符合經驗法則的地
          方，難以取信於人，顯係推卸刑責之詞。
          I告訴人之機車是倒地後再撞及被告之汽車，力道不強，不可能會造成被
            告汽車失控，而向前撞擊號誌桿之情形。
          II而被告汽車撞擊之後還能彈開，更難令人想像。
    (1)、又本院認為告訴人在車禍發生當時，有車速過快且未注意車前狀況，保持二
        車適當間隔之疏失，其所憑之認定理由則為：
      、告訴人在本院審理中自承：「其當時也打算從被告汽車後方迅速穿過」等
          語，顯見其是在發現被告之汽車處於停止狀態，沒有想到其會倒車，而打
          算從車後加速通過，沒有保持適當之間隔。
      、而從現場圖上繪製之機車煞車痕有二十一公尺，又留下五．八公尺之刮地
          痕來研判，顯見告訴人當時車速甚快。
  ４、總結以上各節所述，本件車禍之發生經過情形，應如本院所認定者，被告及告
      訴人之陳述均有一部分與實情不符，爰陳明如上。
  ５、而在以上客觀事實基礎下，本院認為本件被告所違反之注意規範為道路交通安
      全規則第一百十條第二款所規定有關倒車之注意規範。且當時被告並無不能注
      意之情事，其竟疏於注意而肇事，顯有能注意並能注意之過失，其過失行為復
      導致被害人受有重傷之原因，二者間具有相當因果關係，其理由如下：
    (1)、按汽車倒車時，應顯示倒車燈光或手勢後，謹慎緩慢後倒，並應注意其他車
        輛及行人，道路交通安全規則第一百十條第二款定有明文。
    (2)、被告於前開時地，駕駛汽車左轉巷道，因一次無法順利進入巷道內，於再次
        倒車欲駛入巷道時，應注意上開規定，以避免發生危險，然其卻未予注意。
  ６、至於告訴人方面，依前所述亦有超速、未注意車前狀況、保持二車間隔等疏失
      ，且其疏失同為導致本件車禍發生之原因，而與有過失，但仍不能因此而解免
      被告之過失罪責，亦在此併予敘明之。
  ７、綜上所述，本件被告犯行洵堪認定。
二、被告所犯罪名及其刑之酌科：
  １、核被告所為係犯刑法第二百八十四條第一項後段之過失傷害人致重傷罪。
  ２、又被告於肇事後留在現場，等到警員干銀雄到達處理，而尚未發覺其犯行之前
      ，主動陳述上開肇事經過等情，業據被告在警訊中供述在卷，並與道路交通事
      故調查報告表之記載大體相符。被告並於事後接受法院之審理，已符合自首規
      定之要件，應依刑法第六十二條前段規定，減輕其刑。
  ３、爰審酌被告之品行及其智識程度與過失情節、犯後態度等一切情狀，量處如主
      文所示之刑，並諭知易科罰金之折算標準。
  ４、又查被告並無犯罪前科，亦未曾受又有期徒刑以上刑之宣告，此有臺灣高等法
      院被告全國前案紀錄表在卷可稽，論其為本件犯行過失情節並非嚴重，被害人
      亦有相當之疏失，被告復一再表明有和解之意願，故本院認被告經此次刑之宣
      告，當已知所警惕，應無再犯之虞，所受宣告之刑，以暫不執行為適當，爰併
      予宣告緩刑三年，以勵自新。
三、撤銷改判之理由：
  １、原判決採證違誤，而將被告違規倒車致釀成車禍原因之行為，認為並未違反道
      路交通安全規則之各項規定，亦未有何其他違反社會共同生活圈所應盡之注意
      義務，而無過失。
  ２、另上訴人上訴意旨所指被告汽車並未緊貼興峰巷口之電線桿、告訴人雖違規超
      速駕駛僅為與有過失、被告未遵守交通規則違規倒車等，為有理由，自應由本
      院予以撤銷改判，以其適法。
據上論斷，應依刑事訴訟法第三百六十九條第一項前段、第三百六十四條、第二百九
十九條第一項前段，刑法第二百八十四條第一項後段、第六十二條前段、第七十四條
第一款，罰金罰鍰提高標準條例第一條前段、第二條，判決如主文。
本案經檢察官張啟彬到庭執行職務。
中    華    民    國    八十九    年      五        月      二十三      日
                          臺灣高等法院刑事第二十四庭
                              審判長法  官  陳  貽  男
                                    法  官  聶  齊  桓
                                    法  官  帥  嘉  寶
右正本證明與原本無異。
不得上訴。
                                    書記官  劉  貞  達
中    華    民    國    八十九    年      五        月      二十五      日


司法院資訊處製作；財團法人民間司法改革基金會備份。
